臺灣高等法院高雄分院刑事判決　　　　　　　　　　九十一年度交上易字第六八號
　　上　訴　人　台灣高雄地方法院檢察署檢察官
　　上　訴　人
　　即　被　告　乙○○
　　選任辯護人　熊碧雄
右上訴人等因被告過失傷害案件，不服臺灣高雄地方法院八十九年度交易字第一一一
號中華民國九十一年一月十八日第一審判決（起訴案號：臺灣高雄地方法院檢察署八
十八年度偵字第二七九○九號），提起上訴，本院判決如左：
    主  文
上訴駁回。
    事  實
一、乙○○考領有普通小型車駕駛執照，於民國（下同）八十八年十月四日上午，駕
    駛車號ＦＪ─六七五六號自小貨車跟隨前方一車號不詳之白色廂型車，沿高雄縣
    美濃鎮○○路由北往南（即中壇往吉東）方向行駛，於同日上午九時許，行經中
    正高幹七十三電線桿（即中正路二段八十七號）前時，本應注意行車速率應依標
    誌規定，不得超速行駛，及汽車超車時，前行車減速或以手勢或亮方向燈表示允
    讓後，後行車始得超越，且超越時應顯示左方向燈，並與前車左側保持半甲尺以
    上之間隔超過，行至安全距離後，再顯示右方向燈駛入原路線，而當時天候晴，
    日間光線自然，柏油路面乾燥無缺陷，亦無其他障礙物，視距良好，且依其智識
    、能力亦無不能注意之情事，詎在行車速限時速四十甲里之路段，以時速四、五
    十甲里以上之速度行駛，且於行經中正高幹七十三電線桿前，欲超越同向在前行
    駛，由未考領有重型機車駕駛執照且未佩戴安全帽之丙○○所騎乘車牌號碼ＯＯ
    Ｏ─八九一號之重型機車時，又疏未保持適當之安全間隔，致駕駛之小貨車輕微
    擦撞丙○○之機車外緣，使丙○○之機車後車輪滑出，人、車往左倒地，因而受
    有左側顳骨線性骨折、右側顳葉出血、右側頂葉區蜘蛛膜下出血、左側第五、六
    肋骨骨折、左側鎖骨骨折之傷害。經行駛在乙○○後面之邱善輝記下車牌報警，
    始循線查獲乙○○。
二、案經丙○○訴由高雄縣警察局旗山分局報請臺灣高雄地方法院檢察署檢察官偵查
    起訴。
    理  由
一、訊據上訴人即被告乙○○固對於右揭時、地，駕駛車號ＦＪ─六七五六號自小貨
    車，跟隨一車號不詳之白色廂型車，行經高雄縣美濃鎮○○○路高幹七十三電線
    桿前，嗣遭證人邱善輝開車攔追並被記下車牌報警之事實，供承不諱，惟矢口否
    認有何過失傷害犯行，辯稱：伊行經該路段時，未曾看到告訴人騎乘機車在伊前
    方行駛，告訴人在伊開車經過後，才騎車行經該處，且因告訴人為躲避電線桿，
    而在人孔蓋上滑倒，伊沒有超越告訴人之機車，也未擦撞到告訴人云云。惟查：
（一）依警卷所附道路交通事故調查報告表及車禍現場照片所示，本件車禍係發生在
      高雄縣美濃鎮中正七十三電線桿即中正路二段八十七號前，該處路寬八˙八甲
      尺，行車速限為時速四十甲里，路面未劃設任何標誌、標線，車禍發生前，被
      告之自小貨車與告訴人之機車均沿中正路二段由北往南（即中壇往吉東）方向
      行駛，車禍發生後，在上開電線桿東方二˙二甲尺處起往南方向留有二條長五
      ˙二甲尺之機車刮地痕，車頭方向之刮地痕終點並遺有血跡痕，且刮痕起點並
      非在人孔蓋上，而係在人孔蓋後方馬路上（警卷照片第二、三、四張），足見
      告訴人確係沿中正路二段由北往南方向行駛，行經中正七十三電線桿後才往左
      滑倒無疑。雖告訴人於警訊中指稱係遭被告駕駛之小貨車撞擊身體左手臂（見
      偵查卷第五頁）云云；於偵查中指稱遭貨車從後面撞上就昏迷（見偵查卷第三
      七頁）；於原審調查中先指稱背部遭撞，後又改稱左肩遭被告駕駛之小貨車撞
      擊（見原審卷第五七、五八頁），就被擦撞部位，前後指述不一，實難遽此認
      為告訴人身體遭被告之自小貨車擦撞。惟從告訴人之機車倒地方向、位置，即
      該機車車頭朝東、車尾朝西，機車車身左側倒地，機車前、後輪分別距離中正
      高幹七十三電線桿五˙二甲尺及五˙六甲尺遠，且機車後方留有二條各長五˙
      二甲尺之機車刮地痕，車頭前方○˙六甲尺處並留有血跡等情研判，告訴人所
      騎乘之機車外緣受左側較高車速之車輛輕微羈絆，機車後輪因前輪略有煞車致
      相對速度較高，且脫離前輪軌跡，遂向右滑出，導致車輛失去平衡，駕駛人向
      左跌倒，彰彰甚明。且車禍事故發生地前方之人孔蓋係向下凹陷，而非向上突
      起，此觀被告庭呈之現場照片甚明（見原審卷第一三六頁），以該人孔蓋向下
      凹陷之形式，及事故發生時天氣晴朗，路面乾燥，參以告訴人自承時速約二十
      甲里，該凹陷之人孔蓋對告訴人之行車不會造成影響，是被告辯稱告訴人為閃
      電線桿而撞到人孔蓋跌倒云云，亦難採信。
（二）又證人邱善輝於警訊中證稱：八十八年十月四日上午九時許，我駕駛車牌號碼
      Ｋ二─二七九五號自小客車，由北往南方向行駛，我沒有親眼目賭乙○○車禍
      案，但當我駕駛ｋ二─二七九五號自小客車北向南行駛，距離車禍地點約一二
      ○甲尺，我看見二部車子經過該地點時，突有一名機車騎士隨後倒地，我看見
      二輛車子均未停車，於是開車急追該二部車子，一部是ＦＪ─六七五六號藍色
      小貨車，一部是ＮＧ─八二四六號白色廂型車，白色廂型車在前，藍色小貨車
      在後，兩車距離很近，我以時速約七十甲里以上之速度追該二部車子，在距離
      事故地點約一甲里，即離吉東派出所約五十甲尺處才追上小貨車司機，並告訴
      他可能撞到人，該司機說他沒有撞到人，我告訴他民眾已記下他的車牌，要交
      給派出所，他回說沒有撞到人，隨便他們怎麼處理，我確定ＮＧ─八二四六號
      車是白色無誤等語（見偵查卷第七、八頁）；於偵查中具結證稱：當時我們開
      車往南，我見前面有兩輛車，一輛是白色貨車，一輛是如照片所示之帆布車，
      在一百甲尺內無其他車子，我見老先生倒地，我就向前追到貨車，我問他撞到
      人為何不下來處理，他說沒撞到人，他不下來處理，我又轉回肇事處，我追他
      時，他速度沒有加快，那條路也沒其他人等語（見偵訊筆錄第頁三七、三八頁
      ）；於原審調查中具結證稱：當天我去農會領錢，距丙○○（即告訴人）一百
      甲尺時，看到兩輛車過去，告訴人就倒地，我看車子未停下，就以時速四、五
      十甲里以上之速度去追被告，並質問他撞到人為何未停車，我無法證實是何輛
      車子擦撞到告訴人等語（見原審卷第六○、六一頁），證人邱善輝就被告所駕
      駛之藍色小貨車跟隨一輛白色廂型車行經車禍事故地點後，告訴人所騎乘之機
      車隨即倒地之事實，前後供承一致，核與證人鍾劉菊珍迭於警、偵訊及原審調
      查中證稱：伊聽到撞擊聲後出來查看，看見小貨車向南行駛等語（見偵查卷第
      九、三八頁、原審卷第六一頁）相符，參以被告亦自承跟隨一輛白色廂型車往
      南行駛等語（見原審卷第十九頁），足見被告駕駛藍色小貨車行經車禍事故地
      時，告訴人所騎乘機車在伊前方行駛，且其之藍色小貨車與車號不明之白色廂
      型車超越告訴人之機車旁時，此二輛車之中，有一輛車輕微擦撞告訴人之機車
      外緣，致使告訴人機車後輪往右偏滑，被害人及其機車隨即左傾倒地，至為顯
      然。是被告辯稱行經車禍事故地時，未曾看過告訴人云云，應係避重就輕之詞
      ，不足採信。
（三）又被告於原審初訊時自承所駕駛之小貨車與白色廂型車，前後相距約有二十甲
      尺遠（見原審卷第十九頁），倘係白色廂型車擦撞於超車時不慎擦撞告訴人，
      則隨行在後之被告豈會未看見告訴人之機車倒地？如何閃躲突然倒地之機車？
      足徵本件車禍應係被告所駕駛之小貨車於超越告訴人之機車時，與左側告訴人
      所騎乘之機車外緣輕微擦撞，致使告訴人人車均左傾倒地至明。
（四）被告於本院調查時所舉之證人李明光到庭證稱：我事先與被告會車擦身而過，
      經過七、八甲尺才看到車禍現場，當時被告行車方向是要離開車禍現場之方向
      與我會車，會車時被害人已倒下，但是我沒看到誰的車子撞到被害人等情（見
      本院九十一年四月一日訊問筆錄）。依此證述，證人李明光因未目擊何人之車
      子撞及被害人，被告非但不能執為有利之證據，且其證述情節與前開證人邱善
      輝、鍾劉菊珍證述之情節亦無矛盾之處。
（五）至被告請求查明前開白色廂型車及另一部紅色小客車之用車人，並予以傳訊云
      云。惟查，車禍當時在被告藍色小貨車之前行駛之白色廂型小客車，應未撞及
      被害人，理由詳如前述；另據證人鍾劉菊珍於原審證稱：聽到撞擊聲，就聽到
      有人記下車牌號碼，婦人記的車牌與邱校長（指邱善輝）所記的一樣，那婦人
      開紅色轎車，紅色轎車是停在巷子裡，車頭向外，從農會倉庫巷子出來等情（
      詳原審卷第六十一頁反面、第六十二頁正面），顯然該紅色轎車與本件車禍無
      關，均無傳訊之必要。
二、按汽車超車時，前行車減速靠邊或以手勢或亮右方向燈表示允讓後，後行車始得
    超越，且超越時應顯示左方向燈並於前車左側保持半甲尺以上之間隔超過，行至
    安全距離後，再顯示右方向燈駛入原路線，道路交通安全規則第一百零一條第五
    款定有明文，此亦為考領有普通小型車駕駛執照之被告應注意並能注意之義務。
    而肇事當時，日間光線自然，柏油路面乾燥無缺陷，亦無其他障礙物，視距良好
    ，且依其智識、能力，亦無不能注意之情事，詎被告駕駛平日從事舖設地板工作
    時，載運磨石地板機器等工具之自小貨車，沿中正路二段往南行駛，前去芭樂給
    友人時，此為被告陳明在卷，並有美成磨石地磚行出具之證明書乙紙存卷可憑（
    見偵查卷第四十三頁），竟在行車速限時速四十甲里之路段，以時速四、五十甲
    里之速度行駛，且在超越同向在前行駛之告訴人所騎乘之機車時，竟疏未注意保
    持適當之安全間隔，即貿然由告訴人左側超車，致其自小貨車與告訴人機車擦撞
    ，使告訴人倒地受創，被告之駕駛行為有過失，彰彰甚明。又告訴人未考領有重
    型機車駕駛執照且未配戴安全帽，此有前揭道路交通事故調查報告表及交通部甲
    路局高雄區監理所旗山監理站九十年七月三日九○高監旗字第九一九八號函在卷
    可憑，告訴人疏未注意及此，就本件車禍之發生亦有過失，惟此仍不得解免被告
    過失罪責。雖台灣省高屏澎區車輛行車事故鑑定委員會鑑定意見、台灣省車輛行
    車事故覆議鑑定鑑定委員會之覆議意見及財團法人成大研究發展基金會在未考量
    告訴人未配戴安全帽之情形下，就本件車禍肇事責任之鑑定結果均認為：「乙○
    ○駕駛自小貨車超越未保持安全間隔為肇事原因；丙○○無肇事因素。」，此有
    該會八十九年八月四日高屏澎鑑字第八九一○九○號函、八十九年九月十八日府
    覆議字第八八一三四九號函所檢附之鑑定意見書及覆議意見書，及該基金會九十
    年二月十五日（九○）成大研基建字第○二五四號函及鑑定意見書在卷可稽；惟
    上開鑑定及覆議意見，均未考量告訴人未考領重型機車駕駛執照乘重型機車肇事
    ，尚有未盡周延，是遽難以上開鑑定及覆議意見為有利告訴人之認定。再告訴人
    確因本件車禍受有左側顳骨線性骨折、右側顳葉出血、右側頂葉區蜘蛛膜下出血
    、左側第五、六肋骨骨折、左側鎖骨骨折之傷害，此有高雄榮民總醫院診斷證明
    書乙紙存在偵查卷可稽，被告之過失犯行與告訴人之傷害間，顯有相當因果關係
    。本件罪證已臻明確，被告犯行，洵堪認定。
三、核被告所為，係犯刑法第二百八十四條第一項前段之過失傷害罪。又被告供稱其
    小貨車係從事鋪地板行業之用，而案發當時被告係要送四、五十甲斤的番石榴要
    送給親戚林作河吃等情，已據證人林作河證述屬實（見本院九十一年四月一日訊
    問筆錄）；至於證人蕭菊英雖證稱被告在警局製作筆錄時，有聽到被告說是要去
    「交」芭樂，而客家話所謂「交」芭樂即「賣」芭樂之意，但對於被告要送芭樂
    到林昨河那裡作何用，則不知道等情（見本院九十一年四月十五日訊問筆錄）；
    ，被告則以交芭樂客家話有很多講法，不同涵義，並非專指賣芭樂，當時之真意
    係指要送給林作河而言。證人蕭菊英既無法進一步指出被告送番石榴至林作河處
    係作何用，而證人林作河既證述被告係要送給他吃的等情，有如前述；參以四、
  五十甲斤之番石榴送給他人吃，尚不違反經驗法則，因此，尚難遽認被告當時係
    執行業務，自難論以業務過失傷害罪責。至於被告是否有駕車肇事致人於傷而逃
    逸之犯行，因此部分未經檢察官起訴，且與本案起訴判罪科刑部分無裁判上一罪
    關係，故本院無從審酌。均併此敘明。
四、原審以被告過失傷害事證明確，適用刑法第二條第一項前段、第二百八十四條第
    一項前段、第四十一條第一項，罰金罰鍰提高標準條例第一條前段、第二條，審
    酌被告駕車時疏未保持適當之安全間隔而肇事，迄未賠償告訴人之損害，及告訴
    人疏未配戴安全帽及未考領有重型機車駕駛執照而騎車肇事就本件車禍之發生亦
    與有過失即被告犯罪後之態度等一切情狀，量處有期徒刑三月，併諭知易科罰金
    之折算標準，認事用法核無違誤，量刑亦稱妥適，被告上訴意旨否認犯罪，檢察
    官上訴意旨循告訴人聲請上訴之理由，以被告應係犯業務過失傷害罪，且原審未
    就被告所犯駕車肇事致人於傷而逃逸罪嫌部分予以論罪科刑，並以原判決量刑過
    輕云云，而均指摘原判決不當，為無理由，均應予駁回。
據上論結，應依刑事訴訟法第三百六十八條，判決如主文。
本案經檢察官彭南雄到庭執行職務。
中華    民    國     九十一     年       五       月      八        日
                              臺灣高等法院高雄分院刑事第二庭
                                  審判長法官  曾永宗
                                        法官  郭玫利
                                        法官  邱永貴
右正本證明與原本無異。
不得上訴。
                                      書記官  梁雅華
中    華    民    國     九十一     年       五       月      十三      日
附錄本案論罪科刑法條全文：
刑法第二百八十四條第一項前段。
因過失傷害人者，處六月以下有期徒刑、拘役或五百元以下罰金。致重傷者，處一年
以下有期徒刑、拘役或五百元以下罰金。
                                                                        Ｋ
